【裁判字號】    97,抗,287
【裁判日期】    971105
【裁判案由】    假扣押
【裁判全文】
臺灣高等法院臺南分院民事裁定  97年度抗字第287號
抗  告  人  甲○○
相  對  人  乙○○
上列當事人間聲請假扣押事件，抗告人對於中華民國97年10月3
日台灣雲林地方法院裁定（97年度裁全字第1302號），提起抗告
，本院裁定如下：
    主  文
抗告駁回。
抗告訴訟費用新台幣壹仟元由抗告人負擔。
    理  由
一、本件原法院以：相對人曾於民國97年3月25日向抗告人表示
    借用新台幣（下同）105萬元，償還日期為101年7月15日等
    情，固據抗告人提出借用證（影本）為佐，惟抗告人為假扣
    押聲請，則未據提出能即時調查之證據，以釋明所主張之請
    求及假扣押原因為真實，因認抗告人之聲請不應准許，而以
    裁定駁回。抗告人對之提起抗告，則以：伊執有相對人於95
    年5月9日簽發面額105萬元，到期日為97年3月25日之借用證
    ，伊執借用證向相對人催討，竟遭婉拒。因借用證內僅記載
    到期日而未記載借用日期，原法院竟臆測借用證影本，不足
    以證明請求為真實而駁回伊之請求，殊有未合云云，為其論
    據。
二、按債權人就金錢請求或得易為金錢請求之請求，欲保全強制
    執行者，得聲請假扣押。假扣押非有日後不能強制執行或甚
    難執行之虞者，不得為之。請求及假扣押之原因應釋明之。
    前項釋明如有不足，而債權人陳明願供擔保或法院認為適當
    者，法院得定相當之擔保，命供擔保後為假扣押，92年2月7
    日修正公布之民事訴訟法第522條第1項、第523條第1項及第
    526條第1項、第2項分別定有明文。又新修正民事訴訟法第5
    26條第2項，已將「債權人雖未為前項釋明，如就債務人所
    應受之損害已供法院所定之擔保者，得命為假扣押」之規定
    ，修正為「前項釋明如有不足，而債權人陳明願供擔保或法
    院認為適當者，法院得定相當之擔保，命供擔保後為假扣押
    」，以與同條第一項規定「請求及假扣押之原因，應釋明之
    」相呼應。是請求及假扣押之原因，債權人如未先為釋明，
    縱就債務人所應受之損害供法院所定之擔保者，亦不得命為
    假扣押，必因釋明而有不足，並經債權人陳明願供擔保或法
    院認為適當者，始得命供擔保後為假扣押，並有最高法院94
    年度台抗字第156號民事裁定可資參照。
三、經查抗告人聲請對相對人之財產為假扣押，固據提出借用證
    及相對人身分證（影本）為佐。然查，抗告人雖主張伊執有
    相對人於95年5月9日所簽發面額105萬元，到期日為97年3月
    25日之借用證，借用證內僅記載到期日而未記載借用日期云
    云，惟據抗告人所提出之借用證內容所載「款項借用證」係
    於97年3月25日由相對人所簽立，借用日期為「97年3月25日
    」、償還期日期定為「101年7月15日」等情，有抗告人提出
    之該借用證附卷可佐，顯然與抗告人所為假扣押聲請之主張
    不同，縱認符合民事訴訟法第522條第2項所定附期限之請求
    ，惟抗告人就相對人有何合於假扣押之原因，僅於聲請狀載
    「頃聞債務人有變賣財產逃匿之消息，誠恐日後有不能強制
    執行之虞」，並未依民事訴訟法第284條規定，提出性質上
    能即時調查之證據，以釋明有何假扣押之原因存在，則其聲
    請對相對人之財產為假扣押即屬不應准許。原法院因而駁回
    抗告人假扣押之聲請，經核於法洵無不合。抗告論旨，仍執
    前詞，指摘原裁定不當，求為廢棄，非有理由，應予駁回。
四、據上論結，本件抗告為無理由，依民事訴訟法第495條之1第
    1項、第449條第1項、第95條、第78條，裁定如主文。
中    華    民    國    97    年    11    月    5     日
                  民事第一庭    審判長法  官    林金村
                                      法  官    張世展
                                      法  官    蘇清恭
上為正本係照原本作成。
不得再抗告。
中    華    民    國    97    年    11    月    5    日
                                      書記官    李梅菊


司法院資訊處製作；財團法人民間司法改革基金會備份。
